臺灣宜蘭地方法院刑事判決　　　　　　　　　　　　　九十一年度訴字第一三一號
　　公　訴　人　臺灣宜蘭地方法院檢察署檢察官
　　被　　　告　戊○○
右列被告因公共危險案件，經檢察官提起公訴（九十年度偵字第四八四號），本院判
決如左：
    主  文
戊○○失火燒燬船舶，致生公共危險，處拘役拾日，如易科罰金以佰元折算壹日
。
    事  實
一、戊○○係福昌一三六號漁船之船長，因福昌一三六號漁船尾部龍骨損壞，遂於民
    國八十九年八月二十六日上午，將船舶駛進宜蘭縣蘇澳鎮造船巷九號「增福造船
    廠」內，擬於同月二十八日委託丙○○修理，平日理應注意船舶截電器配線應汰
    舊換新或配置熔絲保護，以避免電源配線短路，於船舶進廠維修時應注意檢查電
    源有無關閉，預防危險之發生，而依當時情形並無不能注意之情事，竟疏未注意
    維修電源配路並於船舶進廠維修時關閉電源開關，終於同月二十七日中午十二時
    十五分許，因上開未關閉之截電器電源開關至電瓶處有多處配線短路而引起火災
    ，致將上開福昌一三六號漁船燒燬，且因前開船舶緊鄰停放丁○○所有之金銘祥
    三十六號漁船，造成金銘祥三十六號漁船甲板及右側半部燒燬，業已致生公共危
    險。
二、案經宜蘭縣警察局蘇澳分局報請臺灣宜蘭地方法院檢察署檢察官偵查起訴。
    理  由
一、訊據被告戊○○固不否認火災確係由伊上開船舶引起之事實，惟矢口否認有公共
    危險之犯行，辯稱伊記得那個電源有關云云。惟查：
（一）依消防人員鑑識人員清查火災現場即被告戊○○之船舶結果發現「福昌一三六
      號漁船駕駛艙至船尾甲板處受燒呈現塌陷情形，研判起火處應從甲板下之艙房
      往上延燒且於駕駛艙至船尾一帶，而駕駛艙前甲板通往機艙之樓梯往夾艙傾斜
      ，故火勢處應由夾艙通道口往機艙方向延燒，經該局人員勘查清理夾艙通往機
      艙通道口側之電源開關，一電源開關因受燒掉落地板，仍呈開啟狀態，再循電
      源線路往電瓶處勘查，均可見該電源線短路現象」、「經現場勘查、起火處及
      由關係人談話筆錄研判：本案起火原因應係施工或用電不慎引起火災之可能性
      最大。」一節，有宜蘭縣消防局火災原因調查報告書所附之火災現場勘查紀錄
      及原因判斷以及照片八張在卷可稽；而證人鑑乙○○即識人員到院證述：「‧
      ‧‧根據我們的報告書曾經詢問過丁○○及戊○○，有提及他們的船早上有施
      工‧‧‧所以研判可能是施工的關係，施工的部分我們找不到跡證把它排除。
      」等語，是本件之起火點係福昌一三六號船舶內應屬無誤，惟究係因施工或用
      電不慎引起，則有加以調查之必要。
（二）查，證人即受託修理福昌一三六號漁船之丙○○於偵查及本院調查時均證稱：
      該船送進「增福造船廠」後，伊曾於同月二十六日檢視受託修理之龍骨壞掉部
      分，其他地方並不知道有沒有壞掉，也沒有動到其他地方，伊與被告並約定於
      同月二十八日開始施工等語。依證人即「增福造船廠」之經理甲○○於偵查及
      本院調查時之陳述：系爭船舶是被告於同月二十六日送來修理的，伊公司只負
      責上架，不負責修理部分，其餘修理船體及機械部分是由被告委託丙○○修理
      ，增福造船廠人員並無碰觸該漁船開啟電源，且該船起火時是周日，並無人上
      班等語，而被告亦自承確與證人丙○○約定檢修龍骨部分，且約定於同月二十
      八日開始施工，足徵發生火災之同月二十七日該船並無施工動作，應可確定，
      是本件火災原因應可排除是施工引起。系爭船舶既係被告駛進增福造船廠，平
      日又係由被告管理，漁船夾艙通往機艙通道口側之電源開關應係在該船送修前
      即未關閉等情，應可認定，被告辯稱已將電源關閉云云，尚難採信。
（三）被告平日即應注意檢修船舶電線並適時汰舊換新或加裝熔絲保護配備，於船舶
      進廠前亦應注意關閉截電器電源，而依當時情形並無不能注意之情事，竟疏未
      注意，終致電源配線短路引起火災，顯有過失之責，且因被告之過失，致引生
      火災燒燬丁○○所有之金銘祥三十六號漁船右側半部及甲板，亦據證人丁○○
      於本院調查時證述明確，其間乃有相當因果關係。綜上所述，本件被告事證明
      確，犯行堪予認定。
二、核被告戊○○所為，係犯刑法第一百七十五條第三項之失火罪。爰審酌被告犯罪
    之動機、目的、手段，犯罪時所受之刺激及其品性、生活狀況、智識程度、過失
    程度、犯罪所生之損害，及犯罪後態度等一切情狀，量處如主文所示之刑，以示
    懲儆，又被告犯罪後，刑法第四十一條關於自由刑易科罰金之規定，已於九十年
    一月十日修正公布、自同月十二日起施行，凡觸犯最重本刑為五年以下有期徒刑
    罪名、而受六月下有期徒刑宣告的，如因身體、職業、家庭或其他正當理由，執
    行顯有困難，可依現行規定易科罰金，對於被告較為有利。本案自應適用裁判時
    法律，諭知易科罰金之折算標準。
據上論斷，應依刑事訴訟法第二百九十九條第一項前段、刑法第一百七十五條第三項
、第二條第一項前段、第四十一條第一項，罰金罰鍰提高標準條例第一條前段、第二
條，判決如主文。
本案經檢察官魏廷勳到庭執行職務
中    華    民    國      九十一        年      七      月      五      日
                                  臺灣宜蘭地方法院刑事第二庭
                                          法  官  郭  淑  珍
右正本證明與原本無異。
如不服本判決，應於判決送達後十日內向本院提出上訴狀( 應附繕本 )。
                                          書記官  李  明  威
中    華    民    國      九十一        年      七      月      八      日
附錄法條：
刑法第一百七十五條第三項(放火燒燬住宅等以外之物罪)
失火燒燬前二條以外之物，致生公共危險者，處拘役或三百元以下罰金。
